臺灣桃園地方法院刑事判決
                                 111年度審金訴字第187號
公  訴  人  臺灣桃園地方檢察署檢察官
被      告  邱俊凱


上列被告因違反洗錢防制法等案件，經檢察官提起公訴（110年
度偵字第41500號），被告就被訴事實為有罪之陳述，本院合議
庭裁定由受命法官獨任以簡式審判程序進行審理，判決如下：
    主      文
甲○○共同犯洗錢防制法第十四條第一項之洗錢罪，處有期徒刑參
月，併科罰金新臺幣參萬元，罰金如易服勞役，以新臺幣壹仟元
折算壹日。緩刑貳年，並應於本案判決確定後壹年內，向公庫支
付新臺幣肆萬元。
    事實及理由
一、本件犯罪事實、證據，除證據部分增列「被告甲○○於本院準
    備程序及審理中之自白」外，其餘均與臺灣桃園地方檢察署
    檢察官起訴書之記載相同，茲引用如附件。
二、論罪科刑
（一）按民國105年12月28日修正公布，並於106年6月28日生效
      施行之洗錢防制法第1條規定：「為防制洗錢，打擊犯罪
      ，健全防制洗錢體系，穩定金融秩序，促進金流之透明，
      強化國際合作，特制定本法。」與修正前洗錢防制法第1
      條規定：「為防制洗錢，追查重大犯罪，特制定本法。」
      已有明顯不同，可見洗錢防制法的立法目的及其保護法益
      ，從「妨害司法權運作」（打擊犯罪），兼及「穩定金融
      秩序、促進金流透明」。又修正後洗錢防制法第2條第2款
      、第3條第2款規定，掩飾刑法第339條詐欺取財犯罪所得
      去向之行為，亦可構成洗錢罪。另依據洗錢防制法第2條
      修正理由第3點所示：「維也納公約第3條第1項第b款第ii
      目規定洗錢行為態樣，包含隱匿或掩飾該財產的真實性質
      、來源、所在地、處置、轉移、相關的權利或所有權之洗
      錢類型，例如：（一）犯罪行為人出具假造的買賣契約書
      掩飾某不法金流；（二）貿易洗錢態樣中以虛假貿易外觀
      掩飾不法金流移動；（三）知悉他人有將不法所得轉購置
      不動產之需求，而擔任不動產之登記名義人或成立人頭公
      司擔任不動產之登記名義人以掩飾不法所得之來源；（四
      ）提供帳戶以掩飾不法所得之去向，例如：販售帳戶予他
      人使用。」修正後條文雖未完整規範上開公約所列全部隱
      匿或掩飾態樣，然已可見提供、販售帳戶予他人使用，係
      掩飾不法所得去向、所在之典型行為，所以，使用他人提
      供、販售之帳戶存、提不法所得，用來掩飾或切斷該不法
      所得與犯罪者之關聯性，阻礙金流透明，破壞金融秩序，
      藉以掩飾或隱匿該不法所得之去向、所在，並逃避追訴、
      處罰，更屬於侵害上開洗錢防制法保護法益，而在其立法
      目的之規範範圍。復按洗錢防制法第15條之特殊洗錢罪，
      係在無法證明前置犯罪之特定不法所得，而未能依洗錢防
      制法第14條之一般洗錢罪論處時，始予適用。倘能證明人
      頭帳戶內之資金係前置之特定犯罪所得，即應逕以一般洗
      錢罪論處，自無適用特殊洗錢罪之餘地。例如詐欺集團向
      被害人施用詐術後，為隱匿其詐欺所得財物之去向，而令
      被害人將其款項轉入該集團所持有、使用之人頭帳戶，並
      由該集團所屬之車手前往提領詐欺所得款項得，檢察官如
      能證明該帳戶內之資金係本案詐欺之特定犯罪所得，即已
      該當於洗錢防制法第14條第1項之一般洗錢罪；至若無法
      將人頭帳戶內可疑資金與本案詐欺犯罪聯結，而不該當第
      2條洗錢行為之要件，當無從依洗錢防制法第14條第1項之
      一般洗錢罪論處，僅能論以洗錢防制法第15條第1項之特
      殊洗錢罪。另過去實務認為，行為人對犯特定犯罪所得之
      財物或利益作直接使用或消費之處分行為，或僅將自己犯
      罪所得財物交予其他共同正犯，祇屬犯罪後處分贓物之行
      為，非本條例所規範之洗錢行為，惟依修正後洗錢防制法
      規定，倘行為人意圖掩飾或隱匿特定犯罪所得來源，而將
      特定犯罪所得直接消費處分，甚或交予其他共同正犯，而
      由共同正犯以虛假交易外觀掩飾不法金流移動，即難認單
      純犯罪後處分贓物之行為，應仍構成洗錢防制法第2條第1
      或2款之洗錢行為。是被告甲○○就本案所提領之款項均交
      予真實姓名年籍均不詳之「小豪」，所為顯係掩飾不法所
      得之去向、所在，揆諸前開說明，要與洗錢防制法第14條
      第1項之要件相合。
（二）核被告所為，係犯刑法第339條第1項之詐欺取財罪及洗錢
      防制法第14條第1項之一般洗錢罪。被告與「小豪」就本
      案詐欺取財犯行，有犯意聯絡及行為分擔，為共同正犯。
      本案係「小豪」利用網際網路刊登販售機車訊息之貼文以
      詐欺告訴人丙○○，被告在本案僅擔任提領款項之工作，未
      必知曉「小豪」對告訴人施用詐術之手法為何，本件復查
      無積極證據足資證明被告知悉「小豪」係對告訴人以網際
      網路犯詐欺取財罪，依「所犯重於所知，從其所知」之法
      理，自無從論以刑法第339條之4第1項第3款之以網際網路
      對公眾散布犯詐欺取財罪，起訴法條尚有未洽，附此敘明
      。
（三）公訴意旨認告訴人遭詐騙時為少年，被告本件詐欺犯行應
      依兒童及少年福利與權益保障法第112條第1項規定加重其
      刑云云，然查被告實行本件詐欺犯行時，為未滿20歲之未
      成年人，非兒童及少年福利與權益保障法第112條第1項所
      規定之「成年人」；且被告僅提供金融帳戶資料並提領贓
      款交付予「小豪」，對「小豪」實施詐騙之對象無從預見
      與掌握，又被告與告訴人互不相識，原亦毫無干係，是被
      告應無對詐騙對象係未滿18歲少年有所認識，自無適用兒
      童及少年福利與權益保障法第112條第1項前段規定加重其
      刑之餘地，公訴意旨容有未洽，併此指明。
（四）被告及「小豪」向告訴人實施詐術，致告訴人陷於錯誤，
      而於附件犯罪事實欄一所示之時間，先後匯出如附件犯罪
      事實欄一所示之款項，係基於單一之詐欺犯意，出於同一
      犯罪計畫，於密切接近之時、地，接續為數個詐欺行為舉
      動，侵害同一性質之財產法益，各行為之獨立性極為薄弱
      ，依一般社會健全觀念，在時間差距上，難以強行分開，
      在刑法評價上，以視為數個舉動之接續施行，合為包括之
      一行為予以評價，就詐騙告訴人之財物，應論以接續犯一
      罪。被告就本案所為，係以一行為同時觸犯刑法第339條
      第1項之詐欺取財罪及洗錢防制法第14條第1項之一般洗錢
      罪，為想像競合犯，應依刑法第55條規定，從一重論以一
      般洗錢罪。
（五）被告於本院準備程序時，就其所犯洗錢防制法第14條第1
      項之洗錢罪部分坦承不諱（見本院審金訴卷第93頁），爰
      依洗錢防制法第16條第2項規定減輕其刑。
（六）爰以行為人之責任為基礎，審酌被告提供帳戶予「小豪」
      ，並將告訴人所匯入之款項提領後交付予「小豪」，遂行
      詐欺犯行，且製造金流斷點，掩飾詐欺犯罪所得去向，破
      壞社會治安與金融秩序，並造成告訴人受有財產上之損害
      ，所為實屬不該；惟念被告犯後坦承犯行，犯後態度尚可
      ，複衡諸被告犯罪之動機、目的、手段、品行與智識程度
      、家庭經濟及生活狀況、犯罪所生之損害等一切情狀，量
      處如主文所示之刑（被告所犯為最重本刑7 年以下有期徒
      刑之罪，縱受6 個月以下有期徒刑之宣告，依法仍不得諭
      知易科罰金之折算標準），並諭知罰金易服勞役之折算標
      準。
（七）末查，被告未曾因故意犯罪受有期徒刑以上刑之宣告，有
      臺灣高等法院被告前案紀錄表1份在卷可憑，其因一時失
      慮致罹刑章，本院寧信被告經此偵審程序及刑之宣告後，
      應能知所警惕而無再犯之虞，認其所受刑之宣告以暫不執
      行為適當，爰依刑法第74條第1項第1款規定，併宣告緩刑
      2年以啟自新。而為使被告從本案中深切記取教訓，避免
      其再度犯罪，另依刑法第74條第2項第4款之規定，命被告
      自本判決確定之日起1年內向公庫支付4萬元，冀能使被告
      確實明瞭其行為所造成之危害，並培養正確法治觀念。倘
      被告違反上開應行負擔之事項且情節重大，依刑法第75條
      之1第1項第4款規定，其緩刑宣告仍得由檢察官向本院聲
      請撤銷，併此指明。
三、按犯罪所得，屬於犯罪行為人者，沒收之，於全部或一部不
    能沒收，或不宜執行沒收時，追徵其價額，刑法第38條之1 
    第1 項前段、第3 項分別定有明文。次按共同正犯之犯罪所
    得，沒收或追徵，應就各人所分得之數額分別為之；先前對
    共同正犯採連帶沒收犯罪所得之見解，已不再援用及供參考
    （最高法院104 年第13次刑事庭會議決議意旨參照）。再所
    謂各人「所分得」，係指各人「對犯罪所得有事實上之處分
    權限」，應視具體個案之實際情形而定：倘若共同正犯各成
    員內部間，對於不法利得分配明確時，固應依各人實際分配
    所得沒收；然若共同正犯成員對不法所得並無處分權限，其
    他成員亦無事實上之共同處分權限者，自不予諭知沒收；至
    共同正犯各成員對於不法利得享有共同處分權限時，則應負
    共同沒收之責。至於上揭共同正犯各成員有無犯罪所得、所
    得數額，係關於沒收、追繳或追徵標的犯罪所得範圍之認定
    ，因非屬犯罪事實有無之認定，並不適用「嚴格證明法則」
    ，無須證明至毫無合理懷疑之確信程度，應由事實審法院綜
    合卷證資料，依自由證明程序釋明其合理之依據以認定之（
    最高法院104 年度台上字第3604號判決同此意旨）。經查，
    被告堅稱並未因本案提供帳戶資料及轉交贓款而受有報酬，
    依卷內證據資料，亦無法證明被告將金融帳戶帳號提供詐騙
    集團使用及提領款項受有報酬，自無從就其自身之犯罪所得
    宣告沒收。
據上論斷，應依刑事訴訟法第273條之1第1項、第299條第1項前
段、第310條之2、第454條第2項（本案採判決精簡原則，僅引述
程序法條），判決如主文。
本案經檢察官賴怡伶、王珽顥到庭執行職務。
中　　華　　民　　國　　111 　年　　7 　　月　　27　　日
                    刑事審查庭     法  官 　  高上茹
以上正本證明與原本無異。
如不服本判決應於收受判決後20日內向本院提出上訴書狀，並應
敘述具體理由。其未敘述上訴理由者，應於上訴期間屆滿後20日
內向本院補提理由書（均須按他造當事人之人數附繕本）「切勿
逕送上級法院」。
                                   書記官  　 涂頴君
中　　華　　民　　國　　111 　年　　7 　　月　　27　　日
附錄本判決論罪法條全文：
洗錢防制法第14條
有第二條各款所列洗錢行為者，處7年以下有期徒刑，併科新臺
幣5百萬元以下罰金。
前項之未遂犯罰之。
前二項情形，不得科以超過其特定犯罪所定最重本刑之刑。

中華民國刑法第339 條
意圖為自己或第三人不法之所有，以詐術使人將本人或第三人之
物交付者，處5年以下有期徒刑、拘役或科或併科50萬元以下罰
金。
以前項方法得財產上不法之利益或使第三人得之者，亦同。
前二項之未遂犯罰之。
　　
附件：
臺灣桃園地方檢察署檢察官起訴書
                                    110年度偵字第41500號
　　被　　　告　甲○○　男　19歲（民國00年0月0日生）
　　　　　　　　　　　　住桃園市○○區○○路0段00巷000號
　　　　　　　　　　　　國民身分證統一編號：Z000000000號
上列被告因詐欺案件，業經偵查終結，認應提起公訴，茲將犯罪
事實及證據並所犯法條分敘如下：
　　　　犯罪事實
一、甲○○依其智識及一般社會生活之通常經驗，能預見一般人取得
    他人金融機構帳戶之行為，常與財產犯罪密切相關，且將金融機
    構帳戶之存摺、金融卡及密碼交付他人使用，恐遭他人用以
    充作詐欺被害人匯入款項之犯罪工具，藉此逃避追緝，且應
    可知悉同意他人將來源不明之款項匯入自己帳戶內，再代為提
    領後將款項交付與他人指定之人，將可能為他人遂行詐欺犯罪
    ，並致難以追查而可掩飾、隱匿詐欺犯罪所得去向。竟於民
    國110年7月8日前某時，與真實姓名年籍不詳成年男子「小
    豪」（另簽分偵辦），共同意圖為自己不法所有，基於詐欺
    取財、洗錢之犯意聯絡，由其提供所申請之銀行帳戶供「小
    豪」使用，並由不詳之人，於110年7月8日12時許前某時，
    在不詳之地點，利用網路設備連線上社群軟體臉書社團「8
    千元報廢價中古機車買賣」社團內，以顯示名稱「吳添富」
    之帳號在留言區中佯以有販賣機車之意，少年丙○○（民國96
    年生，真實姓名年籍詳卷）即私訊「吳添富」，致丙○○誤以
    為「吳添富」有意販售機車與零件而陷於錯誤，分別於同日
    14時52分、19時40分許，由其母親林竺欣代其轉帳新臺幣（
    下同）5,000元、1,000元至甲○○所申請之華南商業銀行帳號
    000-000000000000號帳戶（下稱本件銀行帳戶）。甲○○乃經
    通知已入款後，分別於同日18時9分、20時48分許，操作桃
    園市○○區○○路00號統一便利商店德僑門市○○○市○○區○○路0段
    000號統一便利商店仕香門市內裝設之自動櫃員機，提領5,0
    00元、1,000元後，在仕香門市外交予「小豪」收取。嗣丙○
    ○發現遭騙後報案，而經警查獲上情。
三、案經丙○○告訴及桃園市政府警察局大溪分局報告偵辦。
　　　　證據並所犯法條
一、證據清單及待證事實：
編號 證  據  名  稱 待  證  事  實 1 被告甲○○於偵查之供述 證明其申辦及使用本件銀行帳戶，並於110年7月8日18時9分、20時48分許，在桃園市○○區○○路00號統一便利商店德僑門市○○○市○○區○○路0段000號統一便利商店仕香門市分別操作自動櫃員機，提領5,000元、1,000元後，在仕香門市外交予「小豪」收取等事實。 2 告訴人即證人丙○○於警詢之陳述 證明其在臉書顯示名稱「吳添富」之人向其表示要出售機車與零件，乃委由其母親林竺欣代其轉帳新臺幣（下同）5,000元、1,000元至本件銀行帳戶之事實 3 華南商業銀行客戶資料整合查詢結果、交易明細表、林竺欣郵局存簿儲金簿封面集內頁影本、臉書對話記錄翻拍照片、內政部警政署反詐騙諮詢專線紀錄表、新北市政府警察局淡水分局水碓派出所受理詐騙帳戶通報警是簡便格式表、金融機構協助受詐騙民眾通知疑似警示帳戶通報單各1份 同上。 
二、核被告甲○○所為，係犯刑法第339條之4第1項第3款之以網際
    網路對公眾犯詐欺取財及洗錢防制法第14條第1項之一般洗
    錢等罪嫌。被告所犯上開加重詐欺及違反洗錢防制法罪，係
     以一行為觸犯數罪名，為想像競合犯，請依刑法第55條之
    規 定論以一刑法加重詐欺取財罪嫌。其與其他詐欺集團成
    員間具有犯意聯絡與行為分擔，請論以共同正犯。被告故意
    對少年丙○○為上開犯行，應依兒童及少年福利與權益保障法
    第112條第1項規定加重其刑。
三、依刑事訴訟法第251條第1項提起公訴。
  　此　致
臺灣桃園地方法院
中　　華　　民　　國　 111　　年　　1 　　月　  18　　日
                            檢察官    乙○○
本件證明與原本無異　　　　
中　　華　　民　　國　 111　　年　　2 　　月　　9 　　日
                            書記官    胡雅婷   
所犯法條　　
刑法第339條之4第1項第3款
犯第339條詐欺罪而有下列情形之一者，處1年以上7年以下有期
徒刑，得併科1百萬元以下罰金：
三、以廣播電視、電子通訊、網際網路或其他媒體等傳播工具，
    對公眾散布而犯之。
洗錢防制法第14條第1項
有第二條各款所列洗錢行為者，處7年以下有期徒刑，併科新臺
幣5百萬元以下罰金。